臺灣高等法院高雄分院刑事判決　　　　94年度交上易字第45號
　　上　訴　人　臺灣屏東地方法院檢察署檢察官
　　被　　　告　乙○○
上列上訴人因被告過失致死等案件，不服臺灣屏東地方法院93年
度交訴字第94號中華民國94年5 月24日第一審判決（起訴案號：
臺灣屏東地方法院檢察署93年度偵字第5148號），提起上訴，本
院判決如下：
    主  文
原判決撤銷。
乙○○服用酒類，不能安全駕駛動力交通工具而駕駛，處有期徒
刑肆月；又因過失致人於死，處有期徒刑柒月；應執行有期徒刑
玖月。
    事  實
一、乙○○於民國93年9 月25日22時許，在屏東市其大舅子住處
    飲酒後，明知其酒後精神狀態不佳，已不能安全駕駛動力交
    通工具，竟仍駕駛車牌號碼WO-3756 號自用小貨車（起訴書
    誤載為自用小客車）上路欲返回位於屏東縣東港鎮○○里○
    ○路396 巷16號住家。嗣於翌日即9 月26日凌晨零時許，其
    沿東港鎮○○路由西往東方向行經青州公園前時，本應注意
    行車速度不得超過市區道路之速限即時速50公里，並應注意
    車前狀況，隨時採取必要之安全措施，而依當時情形，天候
    晴朗，夜間有照明，路面乾燥無缺陷，道路無障礙物，視距
    良好，並無不能注意之情事，惟其竟以時速五、六十公里之
    車速超速行駛，且因酒後精神不佳，注意力減退，疏未注意
    車前狀況，適有趙家玉騎乘車牌號碼SC8-890 號輕型機車沿
    南平路由東往西行駛於對向車道，且亦疏未注意竟跨越分向
    線闖入來車道（即乙○○行駛之車道），乙○○因而閃避不
    及，其所駕駛自用小貨車之左前車頭遂與趙家玉之機車車頭
    延伸至左側車身之部位發生碰撞，致趙家玉人車倒地，復因
    碰撞力道強烈，使趙家玉之身體自機車位置彈出，且趙家玉
    之身體及機車均隨慣性原理之作用力往右後方滑行（即滑入
    南平路東向西車道內），使趙家玉受有右肱骨、左尺橈骨、
    雙大腿骨、左脛腓骨多處骨折、左鎖骨折及內出血等傷害，
    雖經緊急送往醫院急救，仍於同日0 時36分許不治死亡。乙
    ○○於肇事後，在未經有偵查權之機關或公務員發覺為犯嫌
    前，向據報前往現場處理車禍之警員坦承其為車禍之肇事者
    及肇事經過，而願接受裁判，並經員警對其實施酒精濃度測
    試，其每公升呼氣中酒精濃度達0.60毫克。
二、案經臺灣屏東地方法院檢察署檢察官據報相驗後主動檢舉並
    經被害人趙家玉之母甲○○訴請同署檢察官偵查起訴。
    理  由
一、按除被告所犯為死刑、無期徒刑、最輕本刑為3 年以上有期
    徒刑之罪或高等法院管轄第一審案件者外，於前條第1 項程
    序進行中，被告先就被訴事實為有罪之陳述時，審判長得告
    知被告簡式審判程序之旨，並聽取當事人、代理人、辯護人
    及輔佐人之意見後，裁定進行簡式審判程序，刑事訴訟法第
    273 條之1 第1 項定有明文。本件經被告乙○○同意，適用
    簡式審判程序，因此依同法第273 條之2 之規定，不受第15
    9 條第1 項、第161 條之2 、第161 條之3 、第163 條之1
    及第164 條至第170 條規定之限制，先此敘明。
二、訊據被告乙○○坦承上開事實不諱，且其於原審審理中供稱
    ：我係以時速五、六十公里之車速行駛等語明確（見原審卷
    第76頁），並有酒精濃度測試單、刑法第185 條之3 案件測
    試觀察紀錄表、道路交通事故現場圖各1 紙、道路交通事故
    調查報告表(一)(二)、現場照片26張在卷可稽（見相驗卷第3頁
    至第5 頁、第13頁、第15頁、第24頁至第29頁、第49頁），
    復經檢察官勘驗現場，製有勘驗筆錄附卷可參（見相驗卷第
    31頁）。
三、經查：
（一）被告於原審時供稱：當時係被害人騎乘機車跨越分向線駛
      入我車道，我閃避不及始肇事等語在卷（見原審卷第58頁
      ），且證人即到場處理之員警林顯宮於原審審理中證稱：
      本件依機車倒地之刮地痕位置（即卷附道路交通事故現場
      圖編號所示）及雙方車損部位研判，機車應是侵入來車
      道後，機車車頭延伸至左側車身之部位，與被告所駕駛車
      輛之左前車頭發生碰撞而倒地，被害人身體自機車座位彈
      出，復因慣性原理之作用，使被害人身體及車身均向右後
      方滑行入南平路東向西車道內，被害人之身體係從道路交
      通事故現場圖編號所示位置滑至編號之血跡處，機車
      散落物則再向後延伸至整條車道上。反之，如被害人並未
      侵入來車道，而係被告侵入來車道與被害人所騎乘之機車
      ，在極為接近分向線之位置發生碰撞，則被害人之機車因
      車頭延伸至左側位置遭撞擊，必往右邊方向倒地，則其倒
      地之刮地痕位置理應在南平路東向西車道而非如本件所示
      在來車道內。又因現場並無血跡、散落物等循一定軌跡移
      動之跡證，故研判被害人及其機車應未遭被告所駕駛車輛
      拖行等語綦詳（見原審卷第73頁至第76頁），經核與卷附
      道路交通事故現場圖所繪情形及現場照片所示跡證大致相
      符，足徵被告供稱被害人趙家玉騎乘機車侵入來車道乙節
      ，應與事實相符。
（二）被害人趙家玉因本件車禍，受有右肱骨、左尺橈骨、雙大
      腿骨、左脛腓骨多處骨折、左鎖骨折及內出血等傷害，雖
      經緊急送往醫院急救，仍於同日0 時36分許不治死亡，亦
      經臺灣屏東地方法院檢察署檢察官督同法醫師相驗屬實，
      製有勘驗筆錄、相驗屍體證明書、驗斷書及相驗照片10張
      在相驗卷第30頁、第35頁至第48頁足憑。
（三）按汽（機）車駕駛人，飲用酒類或其他類似物後其吐氣所
      含酒精濃度超過每公升0.25毫克者，不得駕車；且行車速
      度，依速限標誌或標線之規定，無標誌或標線者，在市區
      道路，時速不得超過50公里，復於行進中，駕駛人應注意
      車前狀況，並隨時採取必要之安全措施，道路交通安全規
      則第114 條第2 款、第93條第1 項第1 款、第94條第3 項
      定有明文。經查本件被告於上揭時、地駕駛車輛，本應遵
      守前述規定，且當時天候晴朗，夜間有照明，路面乾燥無
      缺陷，道路無障礙物，視距良好，並無不能注意之情事（
      參見前揭道路交通事故調查報告表，惟報告表誤載為照明
      狀況為「夜間無照明」，然依現場照片所示，事故地點之
      路燈均正常運作，照明情形尚佳），詎其疏未注意，竟酒
      後駕車，猶以時速五、六十公里之車速超速行駛，致與被
      害人發生碰撞，使被害人傷重不治死亡，足見被告確有過
      失。雖被害人騎乘機車違反道路交通安全規則第97條第1
      款規定駛入來車道，亦有過失，然被告尚無從據此而解免
      其過失罪責。是被害人死亡與被告之過失行為間具有相當
      之因果關係甚明。
（四）本件車禍事故經原審送請臺灣省高屏澎區車輛行車事故鑑
      定委員會、臺灣省車輛行車事故覆議鑑定委員會鑑定肇事
      原因結果，雖均認定「被告駕駛酒精濃度過量及雙方會車
      互未保持安全間隔同為肇事原因」，有上開鑑定委員會94
      年1 月14日高屏澎車鑑字第940024號函暨所附鑑定意見書
      、上開覆議鑑定委員會94年3 月14日府覆議字第09401000
      56號函在卷可參（見原審卷第23頁至第25頁、第45頁），
      然依道路交通安全規則第100 條規定，所謂「會車」，應
      係指2 車在未劃有分向標線、鐵路平交道、不良道路及山
      路、峻狹坡路等道路交會行駛而言，本件肇事地點，係劃
      有黃色虛線行車分向線之雙向二線道，有卷附道路交通事
      故現場圖、現場照片可佐，故駕駛人自應在遵行車道內行
      駛，而本件事故發生之原因已如上述，被告與被害人間應
      無交會行駛之「會車」情形，上開鑑定及覆議結果，尚有
      誤會，本院不予採信，併此敘明。
（五）按刑法第185 條之3 規定所謂「不能安全駕駛」，係抽象
      危險犯，並不以發生具體危險為必要，而對於呼氣酒精濃
      度已達每公升0.55毫克（0.55MG/L）以上者，肇事率為一
      般正常人之10倍，認為已達不能安全駕車之標準，此業經
      法務部88年5 月18日以法88檢字第001669號函告週知，應
      為絕對不能安全駕駛動力交通工具。且按就醫學文獻所知
      ，酒精對人體造成之影響；於飲酒後吐氣所含酒精濃度達
      每公升0.25毫克（約合體內血液中酒精濃度50MG/DL 或
      0.05％）時，屬於輕度中毒症狀，造成輕度協調功能降低
      ；飲酒後吐氣所含酒精濃度達每公升0.5 毫克時（約合體
      內血液中酒精濃度100 或0.1 ％）時，屬於輕到中度中毒
      症狀，出現反應較慢、感覺減低、影響駕駛之狀況；於飲
      酒後吐氣所含酒精濃度達每公升1 毫克時，屬於中到重度
      中毒症狀，呈現步態不穩，噁心嘔吐，精神混惑不清晰；
      又飲酒後1 小時許，其體內血液酒精濃度可達最高，飲酒
      1 小時後其體內之酒精濃度隨即消減，此有行政院國軍退
      除役官兵輔導委員會臺北榮民總醫院88年8 月5 日（88
      ）北總內字第26868 號函文及88年10月26日（88）院賓文
      廉字第13407 號臺灣高等法院函附台北醫學院附設醫院精
      神科主任蔡尚穎「酒精對人體生理與行為之影響」一文可
      據。本件被告呼氣中酒精濃度已達每公升0.60毫克，且為
      警實施酒精測試時，有明顯酒味及臉紅、精神不振情形（
      參見前揭測試觀察報告書），復肇事致被害人死亡，揆諸
      前揭之說明，可知被告於上揭時地駕駛前揭自小客車時，
      顯然已達不能安全駕駛之情狀甚明。
（六）綜上所述，本件事證明確，被告酒醉駕車及過失致死犯行
      ，均堪認定。
四、核被告乙○○所為，係犯刑法第185 條之3 之服用酒類，不
    能安全駕駛動力交通工具而駕駛罪、第276 條第1 項之過失
    致人於死罪。被告酒醉駕車，因而致人死亡，應依道路交通
    管理處罰條例第86條第1 項規定，就過失致死罪部分加重其
    刑。又被告於肇事後，在未經有偵查權之機關或公務員發覺
    為犯嫌前，向據報前往現場處理車禍之警員坦承其為肇事者
    及肇事經過，並願接受裁判，此有屏東縣警察局道路交通事
    故肇事人自首情形紀錄表1 紙附卷可參（見相驗卷第14頁）
    ，其所犯過失致死罪部分，核與自首要件相符，應依刑法第
    62條前段規定，減輕其刑，並依法先加後減之。被告所犯上
    開2 罪間，犯意各別，行為互殊，應予分論併罰。至告訴代
    理人雖質疑被告不合乎自首要件，然依上開肇事人自首情形
    紀錄表所載，係由被告在肇事現場向員警坦承其為肇事者，
    故告訴代理人上開質疑，為無理由，核此敘明。
五、原判決以被告乙○○罪證明確，因予論罪科刑，固非無見；
    惟查：被告雖與被害人家屬和解，但並未依約履行，迄今分
    文未付，原審僅判處被告酒醉駕車部分有期徒刑3 月，過失
    致死部分有期徒刑6 月，並定應執行刑有期徒刑8 月，併得
    易科罰金，量刑顯然過輕，尚有未洽。公訴人循告訴人之請
    求上訴，亦執此指摘原判決不當，為有理由，自應由本院將
    原判決予以撤銷改判。爰審酌被告並無前科素行（有卷附臺
    灣屏東地方法院檢察署刑案資料查註紀錄表、臺灣高等法院
    被告全國前案紀錄表可參），酒後精神狀態不佳，猶駕車對
    公眾交通安全造成相當程度危害，且未遵守道路交通安全規
    則規定，酒後超速駕駛致人死亡、其與被害人之過失情節同
    為肇事原因，惟犯後雖與告訴人成立和解，但未能履行和解
    條件，迄今分文未付等一切情狀，分別量處如主文第二項所
    示之刑，並定其應執行刑。
據上論斷，應依刑事訴訟法第369 條第1 項前段、第364 條、第
299 條第1 項前段、第273 條之1 第1 項、第273 條之2 ，道路
交通管理處罰條例第86條第1 項，刑法第185 條之3 、第276 條
第1 項、第51條第5 款、第62條前段，罰金罰鍰提高標準條例第
1 條前段，判決如主文。
本案經檢察官林應華到庭執行職務。
中　　華　　民　　國　　94　　年　　8 　　月　　24　　日
                  刑事第二庭    審判長法  官  林正雄
                                      法  官  陳啟造
                                      法  官  黃壽燕
以上正本證明與原本無異。
本判決均不得上訴。
中　　華　　民　　國　　94　　年　　8 　　月　　24　　日
　　　　　　　　　　　　　　　　　　　書記官  黃一秋
附錄本判決論罪科刑法條：
中華民國刑法第185 條之3 ：
  服用毒品、麻醉藥品、酒類或其他相類之物，不能安全駕駛動
  力交通工具而駕駛者，處1 年以下有期徒刑、拘役或30,000元
  以下罰金。
刑法第276 條第1 項：
  因過失致人於死者，處2 年以下有期徒刑、拘役或2,000 元以
  下罰金。
